【裁判字號】    98,簡上,443
【裁判日期】    980519
【裁判案由】    詐欺
【裁判全文】
臺灣板橋地方法院刑事判決             98年度簡上字第443號
上  訴  人
即  被  告  甲○○
                    （另案於臺灣臺北監獄臺北分監執行中）
上列上訴人即被告因詐欺案件，不服本院98年度簡字第1160號中
華民國98年2 月25日第一審判決（聲請簡易判決處刑案號：臺灣
板橋地方法院檢察署98年度偵緝字第419 號），提起上訴，本院
管轄之第二審合議庭判決如下：
    主  文
上訴駁回。
    事  實
一、本案經本院審理結果，認第一審以被告甲○○所為係犯刑法
    第30條第1 項、第339 條第1 項之幫助詐欺取財罪，判處被
    告有期徒刑4 月，如易科罰金，以新臺幣1 千元折算1 日，
    其認事用法均無違誤，量刑亦屬妥適，應予維持，並引用原
    審刑事簡易判決書所載之事實、證據及理由（如附件）。
二、被告上訴意旨略以：伊並未將郵局存摺、印章、提款卡等物
    交付第三人使用。當初係為領取母親之補助款，始於民國97
    年8 月初向郵局開立帳戶並申請提款卡使用，數日後郵局通
    知伊前往領取提款卡，伊攜帶存摺、印章前往領取，於領取
    之後，因母親病危騎機車趕赴馬偕醫院，將機車停在醫院外
    之路旁，未將存摺、印章、提款卡等物從機車置物箱中取出
    ，留置數日之後，遭人竊取。伊於發現遭竊後，立即向警局
    報案，但因須在馬偕醫院照顧急救中之母親，無法離開，警
    員與伊約定擇日再赴派出所製作筆錄，非如原聲請簡易判決
    處刑書所載發覺遺失而未報警及辦理掛失。原審判決未敘述
    認定被告犯罪之直接或間接證據，僅憑被告之素行狀況、智
    識程度等即認被告所述不足採信，亦未調查有利於被告之證
    據云云。
三、惟查：
  (一)本件被告係於97年8 月1 日至中華郵政股份有限公司五股郵
    局開立帳號000-00000000000000號帳戶，當天存入新臺幣（
    下同）1 百元，同日即提領一空，嗣該帳戶不過於數日之後
    ，旋遭不詳之人使用，作為向被害人郭淑民詐欺取財之用，
    即以詐術致郭淑民陷於錯誤而轉帳29,988元至上開帳戶，並
    被不詳之人提領一空等情，業據被害人郭淑民於警詢時指述
    綦詳（依刑事訴訟法第159 條之5 規定有證據能力），並有
    中華郵政股份有限公司三重郵局97年10月6 日營字第097500
    1804號函附之帳戶開戶基本資料、交易明細表附卷可稽。就
    被告何以開立上開帳戶、該帳戶又何以淪為不詳之人詐騙使
    用之原因，被告雖以前詞置辯，惟被告自承其本來已有臺灣
    銀行存款帳戶（見98年度偵緝字第419 號卷第45頁），縱令
    可為母親代領補助款，衡情實無另設新帳戶之必要；既然已
    大費周章開立新帳戶，且向郵局領得提款卡及密碼單，非但
    未及時變更密碼並妥慎保管，反而將存摺、印章、提款卡及
    密碼單等物一併放在機車置物箱內，致使該帳戶有遭人使用
    之高度風險，嗣遲至被害人郭淑民轉帳金錢並被提領一空後
    ，始稱發現遭竊而向警方報案，所辯在在與常情相違，委難
    採信。基於上揭事證，足認被告申請之帳戶確曾淪為不詳之
    人詐騙使用，且被告對於該帳戶何以淪為他人使用乙節，復
    不能為合理之說明；參以目前社會上詐騙歪風盛行，詐騙集
    團通常僅以區區數千元代價即可取得人頭帳戶，其多方設計
    誘騙被害人，倘無把握能完全支配帳戶，豈會貿然指示被害
    人將金錢轉入該帳戶，以致徒勞？原審因而引用原聲請簡易
    判決書之記載，認定被告有提供上開帳戶予不詳之人，合於
    證據法則及一般經驗法則，未見有何違法之處。被告所稱：
    原審判決未敘述認定被告犯罪之直接或間接證據云云，洵屬
    誤會。
  (二)查在金融機構開設帳戶、請領存摺及提款卡，一般係供作存
    戶個人資金流通之用，具有強烈之屬人性。又申請開設金融
    帳戶，依目前之社會現狀，鮮有特殊限制，一般民眾皆可於
    存入最低金額後申請開設，且同一人得向不同之金融機構申
    請數個存款帳戶使用，此為眾所週知之事實，故依一般人之
    社會經驗，若遇有不熟識之人不欲使用該人自己名義之金融
    帳戶，反而要求別人提供帳戶使用者，對於該等帳戶是否係
    供合法使用，衡情絕無不起疑心之理。況近年以來，利用電
    話以各式藉口要求被害人轉帳或匯款至特定帳戶之詐財手法
    ，社會上迭有所聞，而被告為具備通常智識程度之成年人，
    對此應無不知之理。從而，被告對於上開向其收集金融帳戶
    使用之不詳之人，可能係利用其所提供之帳戶，作為詐欺取
    財犯罪之用，使偵查機關不易追查，事前應足以預見，竟仍
    提供帳戶予該不詳之人使用，顯有容認犯罪事實發生之本意
    ，其有幫助該不詳之人利用其金融帳戶實行詐欺取財犯罪之
    不確定故意及行為甚明。
  (三)至於被告所謂之掛失、報警，其時間點均係在詐欺正犯從被
    告提供之帳戶領取贓款之後，而提供帳戶者為掩飾其幫助犯
    行，事後虛偽掛失或報案者不乏其例，尚難憑以而為有利於
    被告之認定。被告泛稱擬聲請傳喚當時與伊電話聯繫之警員
    作證，其待證事實不外乎伊有報案，惟該報案之時間點既不
    足為有利於被告之認定，本院因認無傳喚調查之必要，附此
    敘明。
四、從而，原審認定被告係犯幫助詐欺取財罪，且因被告合於累
    犯規定，而依刑法第30條、第339 條第1 項、第47條第1 項
    、第41條第1 項前段、刑法施行法第1 條之1 ，並審酌被告
    於助長他人犯罪，增加被害人尋求救濟及治安機關查緝犯罪
    之困難，危害被害人財產安全及社會治安，兼衡其素行狀況
    、智識程度、犯罪手段、所生危害等一切情狀，判處被告有
    期徒刑4 月，並諭知如易科罰金之折算標準，其認事用法，
    均無違誤，量刑亦屬妥適，應予維持。被告執持前詞，提起
    本件上訴，核無理由，應予駁回。
據上論斷，應依刑事訴訟法第455 條之1 第1 項、第3 項、第36
8 條、第373 條，判決如主文。
本案經檢察官謝岳龍到庭執行職務。
中    華    民    國    98    年    5     月    19    日
                  刑事第十一庭  審判長法  官  陳鴻清
                                      法  官  劉安榕
                                      法  官  朱嘉川
以上正本證明與原本無異。
不得上訴。
                                      書記官  陳聖儒
中    華    民    國    98    年    5     月    20    日
附錄本案論罪科刑法條全文：
中華民國刑法第339條
意圖為自己或第三人不法之所有，以詐術使人將本人或第三人之
物交付者，處5 年以下有期徒刑、拘役或科或併科1 千元以下罰
金。
以前項方法得財產上不法之利益或使第三人得之者，亦同。
前二項之未遂犯罰之。


司法院資訊處製作；財團法人民間司法改革基金會備份。
